臺灣桃園地方法院刑事判決
110年度訴字第1335號
公  訴  人  臺灣桃園地方檢察署檢察官 
被      告  黃子睿


選任辯護人  張明維律師(法扶律師)          
被      告  黃宏展


選任辯護人  陳仲豪律師(法扶律師)          
被      告  蔡秉融



選任辯護人  林詠善律師
            江沁澤律師
上列被告因違反毒品危害防制條例案件，經檢察官提起公訴（11
0年度偵字第14453號），本院判決如下：
    主  文
黃子睿共同犯販賣第三級毒品未遂罪，處有期徒刑貳年貳月。
黃宏展、蔡秉融共同犯販賣第三級毒品未遂罪，各處有期徒刑壹
年拾壹月。均緩刑伍年，緩刑期間付保護管束，並應向指定之政
府機關、政府機構、行政法人、社區或其他符合公益目的之機構
或團體，提供貳佰小時之義務勞務。
扣案如附表編號一、二所示之物沒收。
    事  實
一、黃子睿、黃宏展及蔡秉融明知4-甲基甲基卡西酮係毒品危害
    防制條例第2條第2項第3款所列管之第三級毒品，不得販賣
    。竟基於販賣第三級毒品以營利之犯意聯絡，先由黃子睿於
    民國110年4月3日下午3時許，在不詳地點，使用暱稱「台南
    食品商人」之帳號登入網路平台「TikTok」，公開刊登「台
    南營（圖示）」等含有暗示交易毒品之訊息後，適桃園市政
    府警察局大園分局警員黎競中執行網路巡邏察覺上開訊息，
    隨即透過通訊軟體微信與暱稱「啾爸比母捏牛」之黃子睿聯
    繫，並談妥以每包新臺幣（下同）500元之價格，購買50包
    毒品咖啡包（總價2萬5,000元）之交易內容，及相約於翌日
    （4日）上午2時許，在桃園市○○區○○○路00號完成交易。後
    黃子睿旋即聯繫黃宏展、蔡秉融及不知情之黃育豪，由黃宏
    展提供車牌號碼000-0000號自用小客車，並與蔡秉融輪流駕
    駛上開車輛搭載黃子睿、黃育豪自臺南出發前往桃園，黃子
    睿復允諾事成後分別給予黃宏展、蔡秉融各2,000元作為報
    酬。嗣黃子睿、黃宏展、蔡秉融於110年4月4日凌晨2時9分
    許抵達上開約定地點後，黃子睿、黃宏展先下車查看確認買
    家身分無誤，黃子睿再通知蔡秉融下車，並將含第三級毒品
    4-甲基甲基卡西酮成分之毒品咖啡包50包交予黎競中，黎競
    中則當場交付價金2萬5,000元，並當場表明警察身分逮捕黃
    子睿、黃宏展、蔡秉融而未遂，再扣得附表所示之物，而悉
    上情。
二、案經桃園市政府警察局大園分局報告臺灣桃園地方檢察署檢
    察官偵查起訴。
    理  由
壹、程序方面
一、本判決下列所引用被告黃子睿、黃宏展、蔡秉融以外之人於
    審判外之陳述，被告3人及其等辯護人於本院準備程序中，
    均已明示同意上開陳述具有證據能力（見本院110年度訴字
    第1335號卷【下稱本院卷】第137頁、第174頁）；而檢察官
    迄於言詞辯論終結前，亦未就證據能力部分聲明異議。本院
    審酌上開證據資料作成時之情況，尚無違法、不當或顯不可
    信之情況，認以之作為證據應屬適當，應認前揭供述證據均
    有證據能力。
二、本判決以下所引用之非供述證據，均與本件事實具有自然關
    聯性，且核屬書證、物證性質，又查無事證足認有違背法定
    程序或經偽造、變造所取得等證據排除之情事，復經本院依
    刑事訴訟法第164條、第165條踐行物證、書證之調查程序，
    況檢察官、被告3人及其等辯護人對此部分之證據能力亦均
    不爭執，是堪認均具有證據能力。
貳、實體方面
一、認定犯罪事實所憑之證據及理由：
　㈠上揭事實，業據被告黃子睿、黃宏展、蔡秉融於警詢、偵查
    及本院審理中坦承不諱，核與證人即被告黃子睿、黃宏展、
    蔡秉融於警詢、偵查中之證述；證人黎競中於偵查中之證述
    情節相符，並有員警職務報告、廣告訊息、對話紀錄擷取圖
    片及現場（含扣案物）照片共103張、桃園市政府警察局大
    園分局搜索、扣押筆錄暨扣押物品目錄表（共3份）所載之
    扣押物可以佐證（見臺灣桃園地方檢察署110年度偵字第144
    53號卷【下稱偵卷】第17至19頁、第47至51頁、第87頁第91
    頁、第129至133頁、第199至251頁）。又扣案如附表編號1
    所示之物經送鑑定後，檢出第三級毒品4-甲基甲基卡西酮成
    分，且純質淨重為18.23公克等節，有內政部警政署刑事警
    察局110年5月12日刑鑑字第1100040009號鑑定書附卷足稽（
    見偵卷第339頁），足認被告3人上開任意性自白與事實相符
    ，而可採信。
　㈡衡諸毒品取得不易，量微價高，依一般社會通念以觀，凡為
    販賣之不法勾當者，倘非以牟利為其主要誘因及目的，應無
    甘冒被查緝法辦重刑之危險，平白無端義務為該買賣之工作
    ，是其販入之價格必較售出之價格低廉，而有從中賺取買賣
    差價牟利之意圖及事實，應屬符合論理法則，且不違背社會
    通常經驗之合理判斷。而本案毒品交易係屬有償，且被告3
    人販賣予黎競中之物係屬第三級毒品，為法令嚴禁查緝之對
    象，販賣行為更事涉重典，若無利潤可圖，其等實無甘冒重
    典，輕易將所持有之毒品無償轉讓他人之可能，應堪認其等
    主觀上係基於營利之意圖而為本案犯行；且被告黃子睿亦供
    稱：伊有和黃宏展、蔡秉融約定事成後，各給他們2,000元
    ，但因為被抓到，所以還沒有給等語在卷（見偵卷第379頁
    ），益徵其等主觀上具有營利意圖無誤。
　㈢綜上，本件事證已臻明確，被告3人犯行均堪認定，應依法論
    科。 
二、論罪科刑：
　㈠核被告黃子睿、黃宏展、蔡秉融所為，均係犯毒品危害防制
    條例第4條第6項、第3項之販賣第三級毒品未遂罪。被告3人
    為販賣而持有第三級毒品純質淨重5公克以上之低度行為，
    應為販賣之高度行為所吸收，不另論罪。
　㈡被告3人就上開犯行具有犯意聯絡及行為分擔，應論以刑法第
    28條之共同正犯。
　㈢刑之減輕：
　⒈被告3人客觀上已著手於販賣行為之實行，惟因佯裝購毒之黎
    競中自始不具購買真意，就本案毒品之交易無達成真實合意
    ，為未遂犯，爰依刑法第25條第2項規定減輕其刑。
　⒉被告3人於偵查中及本院審理中均自白本案販賣第三級毒品之
    犯行，爰依毒品危害防制條例第17條第2項規定，均減輕其
    刑，並依法遞減之。
　⒊本案無刑法第59條規定之適用：
    被告3人及其等辯護意旨雖稱：被告3人年紀甚輕，因一時失
    慮或迫於家中經濟而為本案犯行，然均已全部坦承，且屬未
    遂，復與一般毒品大盤、中盤有間，對社會法益危害程度不
    大，若科以販賣第三級毒品之法定最輕本刑，仍有過重，請
    再依刑法第59條酌減其刑等語。惟查：
  ⑴按刑法第59條所規定之酌量減輕其刑，係裁判上之減輕，必
    以犯罪之情狀可憫恕，認為宣告法定最低度之刑猶嫌過重者
    ，始有其適用；如別有法定減輕之事由，應先依法定減輕事
    由減輕其刑後，猶嫌過重時，始得為之（最高法院105年度
    台上字第952號判決意旨同此見解）。
  ⑵本案被告3人所涉販賣第三級毒品罪，已因其等犯行未遂，及
    於偵查及審理中均自白犯行等事由，依前述規定遞減其刑，
    是其法定最低刑度均已大幅降低。且被告3人販賣第三級毒
    品行為漫延毒害，戕人身心，為法所嚴禁，販賣之數量達50
    包，並非零星少量，雖因遭警員查獲而尚未流入市面，然行
    為仍對社會秩序產生相當影響。是以其等本案犯罪情狀而言
    ，一併參酌卷內事證，難認有何特殊原因或堅強事由，在客
    觀上足以引起一般同情，或有特別可原宥之處。又經以上開
    規定減刑後之刑度，亦難謂有何科以最低刑度猶嫌過重之情
    事。至各辯護人所稱關於被告3人坦承犯行、參與之情節或
    約定報酬甚低等情事，已經本院審酌上開情狀後而於法定刑
    度內量定其刑（詳後述），是辯護意旨此部分所指，難認有
    據，本案無再依刑法第59條規定酌減被告3人刑度之餘地。
　㈣本院審酌被告3人應知毒品戕害人之身心健康，且危害社會秩
    序，仍漠視毒品之危害性，共同為本案販賣第三級毒品犯行
    ，所為實不足取；惟衡酌被告3人犯後均坦承犯行，並考量
    被告黃子睿負責刊登廣告訊息、洽談交易內容，參與程度較
    負責駕車擔任司機之被告黃宏展、蔡秉融為高，而斟酌其等
    各自參與之程度、情節、角色分工、約定之報酬數額等情；
    復兼衡被告黃子睿、黃宏展均自述為國小畢業、案發當時無
    業；被告蔡秉融則陳稱為高職畢業、從事運輸業之智識程度
    、生活經濟狀況等一切情狀（見本院卷第232至233頁），分
    別量處如主文第1、2項所示之刑。
　㈤就被告黃宏展、蔡秉融部分為緩刑之宣告：
　⒈被告黃宏展、蔡秉融均未曾因故意犯罪而受有期徒刑以上之
    告，有臺灣高等法院被告前案紀錄表在卷可憑（見本院卷第
    27至28頁、第29頁），其等雖因一時失慮而為本案犯行，然
    犯後始終坦承犯行不諱，已有悔意，歷此偵、審程序，當能
    知所警惕，知其行為之分際。考量其等年紀尚輕，仍有改過
    遷善之高度可能，若令入監所施以長期監禁，反而容易沾染
    惡習，有害社會復歸及身心發展。是本院審酌上情，認對其
    等所宣告之刑均以暫不執行為適當，爰依刑法第74條第1項
    第1款規定，併予宣告緩刑5年，以啟自新。
　⒉惟為使被告黃宏展、蔡秉融能從本案記取教訓，強化其法治
    觀念，俾於緩刑期內能深知警惕，避免再度犯罪，爰依刑法
    第74條第2項第5款規定，命被告黃宏展、蔡秉融應於本判決
    確定日起之4年內，向指定之政府機關、政府機構、行政法
    人、社區或其他符合公益目的之機構或團體提供200小時之
    義務勞務，併依刑法第93條第1項第2款之規定，諭知於緩刑
    期間付保護管束，以觀後效。若被告黃宏展、蔡秉融不履行
    上開負擔，且情節重大足認原宣告之緩刑難收其預期效果，
    而有執行刑罰之必要者，依刑法第75條之1第1項第4款規定
    ，得撤銷其緩刑宣告，附此敘明。
　⒊至被告黃子睿及辯護人雖亦請求給予被告黃子睿緩刑之宣告
    等語。然被告黃子睿於本案行為後之111年1月間，因於網路
    上販賣含有第三級毒品4-甲基甲基卡西酮、甲基-N,N-二甲
    基卡西成分之咖啡包，經臺灣臺南地方檢察署檢察官偵查後
    提起公訴，現由臺灣臺南地方法院以111年度訴字第370號審
    理中等情，有該署111年度營偵字第330號起訴書、臺灣高等
    法院被告前案紀錄表可佐（見本院卷第259至262頁、第263
    頁），而依上開起訴書所載，被告黃子睿於該案偵查中亦坦
    承上開販賣第三級毒品行為，堪認被告黃子睿於本案遭查獲
    後，仍未記取教訓又再為相同犯行。是本院認若被告黃子睿
    本案僅受有期徒刑之宣告而未予執行，恐難使其心生警惕而
    阻絕再犯。況被告黃子睿本案所受宣告刑已逾2年，與刑法
    第74條第1項所定緩刑要件不合，自無從宣告緩刑，一併說
    明。
三、沒收部分：
  ㈠扣案如附表編號1所示之物經鑑定檢出第三級毒品4-甲基甲基
    卡西酮成分乙節，如前所述，核屬違禁物無訛。且被告黃子
    睿已陳明此部分咖啡包均係預計販售予黎競中之物等語在卷
    （見本院卷第173頁），是除鑑驗用罄之部分外，爰依刑法
    第38條第1項規定，宣告沒收。另盛裝上開毒品之各該包裝
    袋，因沾附有盛裝之毒品而難以析離，且無析離之必要與實
    益，應將各該包裝袋整體視為第三級毒品，一併宣告沒收。
  ㈡扣案如附表編號2所示之手機1支（含門號0000000000號之SIM
    卡1張），為被告黃子睿持用以和黎競中聯繫本案販賣毒品
    事宜所用，業經被告黃子睿陳述明確（見本院卷第173頁、
    第226頁），堪認屬供被告3人本案犯罪所用之物，爰依毒品
    危害防制條例第19條第1項規定，不問屬於犯罪行為人與否
    ，宣告沒收。
  ㈢另扣案如附表編號3、4之手機，雖分屬被告黃宏展、蔡秉融
    所有，然均未用以本案販賣毒品聯繫使用等節，為其等供明
    在卷（見本院卷第226至227頁），卷內亦乏積極事證可認此
    部分扣案物與被告3人本案犯行有何關聯，爰不諭知沒收。
    至扣案如附表編號5所示之現金2萬,5000元，係黎競中為進
    行本案交易而交付予被告3人之款項，且業據發還黎競中領
    回，有贓物認領保管單附卷可查（見偵卷第55頁），是亦不
    宣告沒收。
  ㈣此外，被告黃子睿已供述因遭查獲，故其未獲有犯罪所得，
    亦尚未給付被告黃宏展、蔡秉融約定之報酬等語（見偵卷第
    379頁、本院卷第232頁）；而被告黃宏展、蔡秉融亦均稱：
    黃子睿並未實際交付約定之報酬無訛（見本院卷第232頁）
    。是本案並無事證可認被告黃子睿、黃宏展、蔡秉融均有實
    際獲得任何利益或報酬，尚不生犯罪所得沒收或追徵之問題
    ，併予敘明。
據上論斷，應依刑事訴訟法第299條第1項前段，判決如主文。
本案經檢察官洪國朝、邱健盛提起公訴，檢察官劉哲名到庭執行
職務。
中　　華　　民　　國　　111 　年　　6 　　月　　17　　日
                  刑事第四庭  審判長法  官  黃柏嘉
                                    法  官  張羿正
                                    法　官　陳韋如
以上正本證明與原本無異。
如不服本判決應於收受判決後20日內向本院提出上訴書狀，並應
敘述具體理由。其未敘述上訴理由者，應於上訴期間屆滿後20日
內向本院補提理由書(均須按他造當事人之人數附繕本)「切勿逕
送上級法院」。 
                                    書記官　劉貞儀
中　　華　　民　　國　　111 　年　　6 　　月　　17　　日
附錄本案論罪科刑法條：
毒品危害防制條例第4條：
製造、運輸、販賣第一級毒品者，處死刑或無期徒刑；處無期徒
刑者，得併科新臺幣三千萬元以下罰金。
製造、運輸、販賣第二級毒品者，處無期徒刑或十年以上有期徒
刑，得併科新臺幣一千五百萬元以下罰金。
製造、運輸、販賣第三級毒品者，處七年以上有期徒刑，得併科
新臺幣一千萬元以下罰金。
製造、運輸、販賣第四級毒品者，處五年以上十二年以下有期徒
刑，得併科新臺幣五百萬元以下罰金。
製造、運輸、販賣專供製造或施用毒品之器具者，處一年以上七
年以下有期徒刑，得併科新臺幣一百五十萬元以下罰金。
前五項之未遂犯罰之。
附表：
編號 項目 數量 說明 備註 1 毒品咖啡包（含各包裝袋） 55包 ⑴驗前毛重281.82公克（淨重227.92公克），因鑑驗取用1.55公克鑑定，驗餘淨重226.37公克。 ⑵檢出第三級毒品4-甲基甲基卡西酮成分（純質淨重18.23公克）。 參內政部警政署刑事警察局110年5月12日刑鑑字第1100040009號鑑定書（見偵卷第339至340頁） 2 iPhone11 PRO手機(含門號0000000000號SIM卡1張） 1支 被告黃子睿所有，供其與黎競中聯繫本案毒品交易事宜。  3 iPhone11手機（含門號0000000000號SIM卡1張） 1支 被告黃宏展所有，無證據可認與本案犯行有所關聯。  4 iPhone XS手機(含門號0000000000號SIM卡1張） 1支 被告蔡秉融所有，無證據可認與本案犯行有所關聯。  5 現金2萬5,000元  警員黎競中所交付，已發還黎競中領回。 參贓物認領保管單（見偵卷第55頁）